臺灣臺中地方法院民事判決　九十二年度訴字第二四六四號
　　原　　　告　　大友高空實業有限公司
　　法定代理人　　丙○○
　　訴訟代理人　　歐東洋律師
　　複 代 理人　　甲○○
　　被　　　告　　實毅營造股份有限公司
　　法定代理人　　乙○○
右當事人間確認債權存在事件，本院於民國九十三年十二月十四日言詞辯論終結，判
決如左：
    主      文
確認第三人宏緯水電工程有限公司對被告有新台幣貳拾肆萬伍仟肆佰貳拾玖元之債權
存在。
原告其餘之訴駁回。
訴訟費用由被告負擔百分之十二，餘由原告負擔。
    事實及理由
一、本件原告起訴原聲明求為「確認訴外人宏緯水電工程有限公司（下稱宏緯公司）
    對被告之工程款債權在新台幣（下同）二百三十二萬二千四百三十一元之範圍內
    存在」之判決，嗣於訴狀送達被告後，原告於九十三年十一月四日言詞辯論期日
    ，當庭陳明變更其聲明求為「確認訴外人宏緯公司對被告之工程款債權在二百十
    三萬二千五百七十一元之範圍內存在」之判決，核為減縮應受判決事項之聲明，
    合於民事訴訟法第二百五十五條第一項第三款之規定，自為法之所許，合先敘明
    。
二、原告主張：其對訴外人宏緯公司有二百三十二萬二千四百三十一元之債權存在，
    而因訴外人宏緯公司曾向被告承攬「高鐵新竹車站特定區土木第三之二標管溝工
    程」（下稱系爭管溝工程）及「中二高Ｃ三三一標排水工程」（下稱系爭排水工
    程），其乃先後聲請本院民事執行處以九十二年度執全一字第一五二一號及九十
    二年度民執丑字第二五八八五號執行事件就債務人宏緯公司對於被告之工程款債
    權為強制執行而核發扣押命令，禁止債務人宏緯公司向被告收取該債權或為其他
    處分，被告亦不得對宏緯公司清償，惟被告竟以伊已經終止系爭管溝工程合約，
    訴外人宏緯公司施工品質不良致伊所受之損失，將由系爭排水工程之工程款中扣
    抵為由，向本院民事執行處聲明異議，其認為被告之聲明異議不實，爰依強制執
    行法第一百二十條第二項之規定，提起本件訴訟。並聲明：確認訴外人宏緯公司
    對被告之工程款債權在二百十三萬二千五百七十一元範圍內存在。
二、被告則以：訴外人宏緯公司於九十一年間向伊承攬系爭管溝工程，並於九十一年
    三月五日訂立管溝工程承攬書，因訴外人宏緯公司未依約如期完工，經與之協商
    後，由宏緯公司書立切結書，載明完工日期，惟訴外人宏緯公司仍未依約完工，
    進度嚴重落後，且施工多有缺失，伊即於九十二年五月二十二日以存證信函向宏
    緯公司為終止契約之意思表示，並另行發包以利趕工，訴外人宏緯公司已領得之
    工程款已逾其可領取之金額，伊再無給付宏緯公司任何工程款或保留款之餘地。
    且系爭管溝工程因訴外人宏緯公司延誤完工日期，伊將待工程完工與業主會算後
    ，依雙方所訂合約第八條之規定，對宏緯公司提出損害賠償。至訴外人宏緯公司
    向伊承攬之系爭排水工程部分，伊雖然尚應給付宏緯公司保留款二十四萬五千四
    百二十九元，但此部分工程款必須在該工程保固期間二年屆滿即九十四年八月十
    五日後，始能給付宏緯公司等語，資為抗辯。並聲明：（一）駁回原告之訴；
   （二）如受不利判決，願供擔保請准免為假執行之宣告。
三、兩造不爭執之事實：
（一）訴外人宏緯公司曾向被告承攬系爭管溝工程及排水工程。
（二）被告於九十二年五月二十二日以訴外人宏緯公司未能如期完成系爭管溝工程為
      由，以存證信函向訴外人宏緯公司為終止該工程契約之意思表示，訴外人宏緯
      公司已於同年月二十三日收受該存證信函，並就系爭管溝工程已無任何工程款
      可向被告請領。
（三）系爭排水工程已經完工，訴外人宏緯公司尚有工程保留款二十四萬五千四百二
      十九元未領取。
四、原告主張其對訴外人宏緯公司有債權存在，而先後聲請本院民事執行處以九十二
    年度執全一字第一五二一號及九十二年度民執丑字第二五八八五號執行事件就債
    務人宏緯公司對於被告之工程款債權為強制執行，本院民事執行處因而核發執行
    命令（扣押命令），禁止債務人宏緯公司對被告收取該債權或為其他處分，被告
    亦不得對宏緯公司清償。惟被告以系爭管溝工程已因訴外人宏緯公司未能如期完
    成，而經伊終止契約，伊因訴外人宏緯公司施工品質不良所受之損失，將由系爭
    排水工程之工程款中扣抵為由，向本院民事執行處聲明異議之事實，為被告所不
    爭執執，並經本院調取九十二年度民執丑字第二五八八五號清償債務執行事件卷
    宗查閱無誤，堪信為真實。惟原告主張被告之聲明異議不實，則為被告所否認，
    並以前揭情詞置辯。是本件兩造爭執之處，在於訴外人宏緯公司對被告尚未領取
    之系爭排水工程保留款二十四萬五千四百二十九元，可否認為宏緯公司對被告此
    部分之工程款債權存在？經查：
（一）按稱承攬者，謂當事人約定，一方為他方完成一定之工作，他方俟工作完成，
      給付報酬之契約；又報酬，應於工作交付時給付之，無須交付者，應於工作完
      成時給付之，民法第四百九十條第一項及第五百零五條第一項分別定有明文。
      準此可知，定作人對於承攬人負有支付報酬之義務，此報酬債權，雖以工作之
      交付或完成時清償為原則，然此僅就報酬支付時期而言，承攬人之報酬支付義
      務，於承攬契約成立時即已發生，因此，承攬人之報酬債權，於支付期前得為
      讓與，第三人亦得就其債權請求扣押或命令移轉。查訴外人宏緯公司向被告承
      攬之系爭排水工程業已完工，尚有工程保留款二十四萬五千四百二十九元未領
      取等情，既為兩造不爭執之事實，並有宏緯公司水電保留款明細表、工程結算
      驗收證明書及C331標橋面排水工程請款表存卷可查，則依上開規定及說明，足
      認訴外人宏緯公司就系爭排水工程對於被告尚有二十四萬五千四百二十九元之
      工程款債權存在，應無疑義。
（二）被告雖抗辯訴外人宏緯公司就系爭排水工程之上開工程款債權須俟工程保固期
      間二年屆滿即九十四年八月十五日後，始能向其領取云云。惟查，承攬報酬之
      成立與可請求之時期本即屬二事，被告就該工程保留款二十四萬五千四百二十
      九元之支付時期，縱曾與訴外人宏緯公司約定須待系爭排水工程二年保固期限
      屆滿後始為支付，而可認為該等工程保留款之給付期限尚未屆至，然就此項工
      程款債權其權利之存在則無影響。因之，即使被告與訴外人宏緯公司將來於系
      爭排水工程保固期間屆滿後，經雙方會算結果，有應由訴外人宏緯公司負責之
      保固責任事由發生，致訴外人宏緯公司須賠償被告之損害或償還其他之費用，
      並由被告主張於應支付之該等工程保留款中扣抵，亦與此部分工程保留款債權
      業已發生合法存在一事，尚不相涉。是被告所辯，尚無可取。
五、綜上所述，訴外人宏緯公司就系爭排水工程對被告既尚存有二十四萬五千四百二
    十九元之工程保留款債權，從而，原告訴請確認宏緯公司對被告有二十四萬五千
    四百二十九元之債權存在，為有理由，應予准許，逾該數額範圍之請求，即屬無
    據，應予駁回。
六、本件事證已臻明確，兩造其餘攻擊防禦方法及舉證，與本件判決結果均不生影響
    ，逐不逐一論述。
七、被告固陳明如受不利判決，願供擔保請准免為假執行之宣告云云，惟因本件係訴
    請確認債權存在之訴，並非為給付之判決，故無就原告勝訴部分宣告假執行之問
    題，是被告此部分之聲請，核無必要，附此敘明。
八、據上論結，本件原告之訴為一部有理由、一部無理由，依民事訴訟法第七十九條
    判決如主文。
中　　　華　　　民　　　國　　九十三　　年　　　十二　　月　　　三十　　日
                              臺灣臺中地方法院民事第二庭
~B法　　　官　吳美蒼
右為正本係照原本作成
如對本判決上訴，須於判決送達後二十日內，向本院提出上訴狀，同時表明上訴理由
；如已於本判決宣示後送達前提起上訴者，應於判決送達後十日內補具上訴理由，並
按他造當事人之人數附繕本。
中　　　華　　　民　　　國　　九十三　　年　　　十二　　月　　　三十　　日
~B法院書記官　黃舜民
